【裁判字號】    99,交易,69
【裁判日期】    990528
【裁判案由】    過失重傷害
【裁判全文】
臺灣彰化地方法院刑事判決              99年度交易字第69號
公  訴  人  臺灣彰化地方法院檢察署檢察官
被      告  丙○○
上列被告因業務過失傷害案件，經檢察官提起公訴（99年度調偵
字第242號），本院判決如下：
    主    文
丙○○犯業務過失傷害致人重傷罪，處有期徒刑柒月。
    犯罪事實
一、丙○○務農，平日以駕駛農用拖板車載運割稻機，前往農田
    收割稻作為其務農工作之一部分，駕駛農用拖板車為其務農
    之附隨業務，為從事業務之人。於民國98年11月20日中午12
    時許，丙○○駕駛農用拖板車載運割稻機前往彰化縣社頭鄉
    社頭村鴻門巷鴻門產業道路南側稻田割稻，並將上開農用拖
    板車停放在鴻門產業道路電桿高圳支9號前，本應注意汽車
    停車時，於顯有妨害他車通行之處所，不得停車；又任何人
    不得利用道路放置拖車、貨櫃或動力機械；且迨同日晚間6
    時許，天色已暗，該處無照明、視距不良，丙○○亦應注意
    於夜間照明不良處停車時，駕駛人應依車輛順行方向緊靠道
    路右側，並顯示停車燈光或反光警告標誌以警告後方來車，
    又無不能注意之情形，竟疏於注意，貿然將該農用拖板車停
    放於上開產業道路上，未顯示停車燈光或反光警告標誌以警
    告後方來車，嗣於同日晚上6時10分許，適有甲○○騎乘車
    牌號碼KVZ-598號之重型機車，沿該產業道路由西往東方向
    駛經該處，亦疏未注意車前狀況，採取閃避之必要安全措施
    ，致發現丙○○駕駛之上揭農用拖板車時，已避煞不及，所
    騎乘之機車前車頭撞擊農用拖板車後方，旋人車倒地，受有
    頭部外傷合併顱骨骨折、蜘蛛網膜下、硬腦膜下出血及意識
    昏迷、胸部及腹部挫傷併撕裂傷、右側膝蓋擦傷等傷害。丙
    ○○於肇事後於犯罪未被發覺前，向前來處理之員警主動告
    以係肇事者並願意接受調查、裁判。甲○○經治療後，仍造
    成兩眼視神經萎縮、視力喪失，右眼無光感、左眼僅有辨手
    動能力，無法矯正恢復，永久性視力喪失之重傷害。
二、案經甲○○之配偶乙○○訴由彰化縣警察局田中分局報告臺
    灣臺中地方法院檢察署檢察官偵查起訴。
    理    由
一、按被告以外之人於審判外之陳述雖不符刑事訴訟法第159條
    之1至之4之規定，而經當事人於審判程序同意作為證據，法
    院審酌該言詞陳述或書面陳述作成時之情況，認為適當者，
    亦得為證據；當事人、代理人或辯護人於法院調查證據時，
    知有刑事訴訟法第159條第1項不得為證據之情形，而未於言
    詞辯論終結前聲明異議者，視為有前項之同意，同法第159
    條之5定有明文。本案公訴人、被告於本院審判期日，就本
    院所引用下列證據之證據能力，並未加以爭執，且本院審酌
    證據作成之形式、取得之方式，均無瑕疵，及與待證事實具
    有關聯性等情況，認為適當，揆諸前開說明，均有證據能力
    ，當得作為證據。
二、上開犯罪事實，業據被告丙○○警詢、偵查及本院審理中坦
    承不諱，復有道路交通事故現場圖、道路交通事故調查報告
    表（一）、（二）各1紙，及現場照片14張、監視器翻拍照
    片6張附卷可稽。且按汽車停車時，於於顯有妨害他車通行
    之處所，不得停車；又駕駛人應依車輛順行方向緊靠道路右
    側；且停於路邊之車輛，遇夜間照明不清之道路，應顯示停
    車燈光或反光標誌；又任何人不得利用道路放置拖車、貨櫃
    或動力機械，道路交通安全規則第112條第9、10、13款、第
    140條第4款分別定有明文；又被告停放車輛時，係天候晴朗
    、夜間無照明、前方視距不良、柏油路面平坦乾燥而無障礙
    物，顯見當時並無不能注意上開有關道路交通安全規定之情
    事，是被告上開違規停車及未顯示停車燈光或反光警告標誌
    以警告後方來車，以致發生本件交通事故，其顯有過失無疑
    。至被害人在天候晴朗、夜間無照明、前方視距不良之情形
    下，未切實注意車前狀況，採取閃避之必要安全措施，致發
    現農用拖板車時，已避煞不及，不慎追撞前方靜止停放之農
    用拖板車車尾，當亦有疏未注意車前狀況，並採取閃避之必
    要安全措施之過失。再者，被害人因本件事故受有頭部外傷
    合併顱骨骨折、蜘蛛網膜下、硬腦膜下出血及意識昏迷、胸
    部及腹部挫傷併撕裂傷、右側膝蓋擦傷等傷害，並造成兩眼
    視神經萎縮、視力喪失，右眼無光感、左眼僅有辨手動能力
    ，無法矯正恢復，永久性視力喪失之重傷害，有彰化縣基督
    教醫院診斷證明書2紙附倦可憑，影響日常活動及工作能力
    當屬重大，是被害人眼部機能雖非完全毀敗，亦已達嚴重減
    損之重傷害無疑。被害人既因本次車禍受有上開重傷害，則
    被告之過失行為與被害人所受重傷害間，自具有相當因果關
    係。另被告既駕駛農用拖板車載運割稻機，前往農田收割稻
    作，駕駛農用拖板車為其務農之附隨業務，當係以駕駛為其
    業務之人。綜上所述，被告業務過失傷害致重傷之犯罪事證
    已臻明確，其犯行洵堪認定，應依法論罪科刑。
三、被告為從事駕駛業務之人，其於執行業務中，因過失傷害人
    致重傷，核其所為，係犯刑法第284條第2項後段之業務過失
    傷害致重傷罪。公訴意旨誤認被告係犯刑法第284條第1項後
    段之過失傷害罪，起訴法條尚有未洽，惟其起訴之基本社會
    事實同一，爰變更檢察官所引應適用之法條。另查，證人即
    到現場處理之員警丁○○到院證陳:「（你到現場時被告沒
    有站在車的旁邊嗎？）半年了不太清楚，我記得他在田裡面
    忙，他上來以後，我問拖板車是誰的。他就主動說拖板車是
    我的，當時我在問車子是誰的時候他就在旁邊了。」、「（
    你覺得被告有構成自首嗎？）我認為有，他自己說是他的，
    當時我還不知道是誰的。」等語，足見被告於肇事後於犯罪
    未被發覺前，向前來處理之員警主動告以係肇事者並表明願
    意接受調查、裁判，爰依刑法第62條前段減輕其刑。爰審酌
    被告無犯罪前科，素行良好（參卷附臺灣高等法院被告前案
    紀錄表）、智識程度、自承擁有土地不動產之資力情況、被
    告及被害人各自過失之程度、被害人所受之傷害，被告犯後
    能自首、認罪，未能與告訴人達成和解之犯後態度等一切情
    狀，量處如主文所示之刑。
四、據上論斷，應依刑事訴訟法第299條第1項前段、第300條，
    刑法第284條第2項後段、第62條前段、第41條第1項前段，
    刑法施刑法第1條之1第1項、第2項前段，判決如主文。
本案經檢察官鄭智文到庭執行職務
中    華    民    國    99    年    5     月    28    日
                  刑事第四庭  法  官 吳俊螢
以上正本證明與原本無異。
如不服本判決，應於收受判決後10日內向本院提出上訴書狀，並
應敘述具體理由；其未敘述上訴理由者，應於上訴期間屆滿後20
日內向本院補提理由書（均須按他造當事人之人數附繕本）「切
勿逕送上級法院」。
告訴人或被害人對於判決如有不服具備理由請求檢察官上訴者，
其上訴期間之計算係以檢察官收受判決正本之日期為準。
中    華    民    國    99    年    5     月    28    日
                              書記官 林怡吟
附錄本案論罪科刑法條
中華民國刑法第284條第2項：
從事業務之人，因業務上之過失傷害人者，處一年以下有期徒刑
、拘役或一千元以下罰金，致重傷者，處三年以下有期徒刑、拘
役或二千元以下罰金。

司法院資訊處製作；財團法人民間司法改革基金會備份。
